【裁判字號】    92,交抗,93
【裁判日期】    920722
【裁判案由】    聲明異議
【裁判全文】
臺灣高等法院臺南分院刑事裁定                九十二年度交抗字第九三號    Ｃ
      抗  告  人
      即受處分人  甲  ○  ○
右列抗告人因聲明異議案件，不服中華民國九十二年三月十二日台灣台南地方法院交
通法庭裁定（九十二年度交聲字第八○號；處分案號：交通部公路總局嘉義區監理所
台南監理站南監五字第裁七四─ＶＡ0000000號）提起抗告，本院裁定如左：
      主      文
抗告駁回。
      理      由
一、抗告意旨：(一)抗告人所有Ｐ四─四七二五號小客車，並未有違規行為。而抗告人
    於原審，以聲明狀，表示異議，乃法律明文所保障。原審以抗告人聲明異議逾期
    一日，而裁定駁回抗告人異議，實有違司法改革之便民利民意旨，亦違大眾對司
    法革新期許，是原審所為裁定，乃違反人民利益所作裁定，自應由第二審廢棄，
    另作適法裁定。(二)次查修正道路交通管理處罰條例，係自民國（下同）九十一年
    九月一日起施行，而抗告人所有上開車輛，則係於八十九年十二月七日違規，自
    應按行為當時舊法論處。豈可以新法對抗告人處以記點處分，顯係違法處分。(三)
    本件依原處分機關之裁罰主文所示，係自九十二年元月十五日起，始吊扣抗告人
    號牌或駕照，抗告人於九十二年一月十四日聲明異議，既在吊扣日前，依法理言
    ，自係在法定時間聲明異議，顯未逾期。(四)又依原處分機關之裁處，抗告人應於
    九十二年元月卅一日前，解繳號牌或駕照。縱以原處分裁處，抗告人應於九十二
    年一月卅一日解繳號牌，則抗告人於九十二年一月十四日提起異議，亦距九十二
    年一月卅一日解繳號牌，尚有十六日以上期間，足見抗告人本件聲明異議，係在
    合法期限。綜上，本件原裁定，無理至極。應由二審廢棄，另為合法裁定。為此
    ，提起抗告，求為撤銷原裁定云云。
二、按道路交通管理處罰條例第八十七條第一項規定，受處分人不服同條例第八條主
    管機關所為處罰，得於接到裁決書翌日起廿日，向管轄地方法院聲明異議。由此
    可見，交通違規事件裁決書，受處分人如有不服，應自收受原處分機關裁決書翌
    日起算聲明異議日期。
三、查抗告人係於九十一年十二月十八日，收受原處分機關，於九十一年十二月十六
    日，以南監五字第裁七四ＶＡ0000000號所為裁決書（處罰主文：罰鍰新
    台幣三千六百元，罰鍰限於九十二年一月十五日前繳納；逾期不繳罰鍰，自九十
    二年一月十六日起易處吊扣牌照，並限於九十二年一月卅日前繳送牌照；逾期未
    繳送牌照，自九十二年一月卅一日起易處吊銷牌照；並依道路交通管理處罰條例
    第六十三條第一項記違規點數一點），有國內各類掛號郵件查單在卷可稽（詳原
    審卷廿二頁）。依此，本件應自送達裁決書翌日，即九十一年十二月十九日起算
    ，抗告人異議期間廿日，加上原審轄區在途期間，最長日數二日，及台灣屏東地
    方法院轄區在途期間，最長日數四日，是抗告人異議期間，加計在途期間，共有
    廿六日，計至九十二年一月十三日（星期一）止，抗告人聲明異議期間，應於九
    十二年一月十三日屆滿。而九十二年一月十三日，該日復非星期日及其他休息日
    ，乃異議人遲至九十二年一月十四日，始聲明異議，有交通部公路總局嘉義區監
    理所台南監理站收文日期章可憑（詳原審卷一頁），是抗告人，顯已逾法定期間
    ，聲明異議，其異議為不合法。
四、抗告意旨以：
  (一)本件依原處分機關之裁罰主文所示，係自九十二年元月十五日起，始吊扣抗告人
    號牌或駕照，抗告人於九十二年一月十四日聲明異議，既在吊扣日前，依法理言
    ，自係在法定時間，聲明異議，顯未逾期。又依原處分機關之裁處，抗告人應於
    九十二年元月卅一日前，解繳號牌或駕照。縱以原處分裁處，抗告人應於九十二
    年一月卅一日解繳號牌，則抗告人於九十二年一月十四日提起異議，亦距九十二
    年一月卅一日解繳號牌，尚有十六日以上期間，足見抗告人聲明異議，係在合法
    期限內云云。
  (二)查本件抗告人，係對原處分機關，以南監五字第裁七四ＶＡ0000000號裁
    決書不服，聲明異議。抗告人異議期間，自應端以收受上開裁決書，作為計算異
    議期日基礎。至上開裁決書內容所示：抗告人處罰鍰新台幣三千六百元，限於九
    十二年一月十五日前繳納；逾期不繳罰鍰，自九十二年一月十六日起易處吊扣牌
    照，並限於九十二年一月卅日前繳送牌照；逾期未繳送牌照，自九十二年一月卅
    一日起易處吊銷牌照等情（詳原審卷九頁）。其中，九十二年一月十五日，及九
    十二年一月卅一日，所指日期，分係原處分機關，命抗告人應繳罰鍰最後期限，
    及如逾期未繳罰鍰、繳送牌照，原處分機關對抗告人「易處吊銷牌照」日期，該
    等日期，均與抗告人對原處分機關裁決書不服之異議日期，完全無涉。抗告人將
    罰鍰繳納最後期限及易處吊銷牌照日期，解為聲明異議期間，要屬誤解。
五、原審以抗告人，聲明異議逾期，而依道路交通管理處罰條例第八十九條，道路交
    通案件處理辦法第十八條規定，認抗告人異議不合法，而裁定駁回異議。本院經
    核原裁定，認事用法，均無違誤。抗告意旨，指摘原裁定不當，依上所述，為無
    理由，應予駁回。
六、據上論斷，依道路交通事件處理辦法第廿六條、刑事訴訟法第四百十二條裁定如
    主文。
中    華    民    國      九十二      年      七      月      二十二    日
                                  臺灣高等法院臺南分院刑事第六庭
                                      審判長法官  蔡    崇    義
                                            法官  許    進    國
                                            法官  董    武    全
右正本證明與原本無異。
不得再抗告。
                                      法院書記官  黃    全    忠
中    華    民    國      九十二      年      七      月      二十二    日


司法院資訊處製作；財團法人民間司法改革基金會備份。
